【裁判字號】    99,交聲,279
【裁判日期】    990930
【裁判案由】    違反道路交通管理處罰條例聲明異議
【裁判全文】
臺灣基隆地方法院交通事件裁定         99年度交聲字第279號
移送機關即
原處分機關  交通部公路總局臺北區監理所基隆監理站
異  議  人
即受處分人  甲○○
上列異議人即受處分人因違反道路交通管理處罰條例案件，對於
交通部公路總局臺北區監理所基隆監理站於民國99年8 月12日所
為之處分（原處分案號：基監字第裁42-ZIP009175號），聲明異
議，本院裁定如下：
    主  文
異議駁回。
    理  由
一、移送及原處分意旨略以：緣內政部警政署國道公路警察局第
    九警察隊（下稱舉發機關）執勤警員於民國99年2 月13日23
    時45分許，在國道高速公路七堵收費站查獲車牌號碼3N－65
    67號自用小客貨車因「汽車行駛於應繳費之公路，不依規定
    繳費（未申裝戶行駛電子收費大車道）」之違規事實，遂經
    警員開立所屬機關公警局交字第ZIP009175 號舉發違反道路
    交通管理事件通知單舉發之。異議人即受處分人（下稱異議
    人）甲○○曾於99年7 月26日提出申訴，經舉發機關以99年
    8 月6 日高七稽字第0990001128號函表示「通行費補繳通知
    單已依行政程序法第74條規定辦理寄存送達」，惟異議人於
    應到案日期前之99年8 月12日到案仍表不服，移送機關即原
    處分機關（下稱移送機關）遂依道路交通管理處罰條例第 9
    條前段、違反道路交通管理事件統一裁罰基準及處理細則第
    41條第4 項規定，裁處異議人罰鍰新臺幣（下同）3000元，
    依法應無不合等語。
二、異議意旨略以：伊並未收到遠通電收公司通行費繳費單，伊
    另筆罰單600元業已繳納，爰聲明異議云云。
三、按汽車行駛於應繳費之公路、橋樑、隧道或輪渡，不依規定
    繳費者，處汽車所有人或駕駛人3000元以上6000元以下罰鍰
    ，並追繳欠費，道路交通管理處罰條例第27條第1 項定有明
    文。次按交通部臺灣區○道○○○路局（下稱高速公路局）
    為辦理電子收費申裝及欠費追繳作業，依據公路通行費徵收
    管理辦法相關規定訂定交通部臺灣區○道○○○路局電子收
    費申裝及欠費追繳作業注意事項；是車輛不依規定繳費者，
    營運單位應將用路人車輛資料予以記錄並為照相或錄影存證
    ，依高速公路局查明之車籍資料，製發「補繳通行費及作業
    處理費通知單」，追繳通行費並加收作業處理費用；用路人
    應依上開通知單所列金額及繳費期限完成補繳，逾補繳期限
    截止日未繳納者，依法舉發，交通部臺灣區○道○○○路局
    電子收費申裝及欠費追繳作業注意事項第1 條、第13條、第
    17條分別定有明文。又處理違反道路交通管理事件，有關文
    書送達之程序，依行政程序法之規定；而不能依行政程序法
    第72條規定對應受送達人之住居所、事務所或營業所為之或
    對其他得會晤應受送達人之處所送達，亦無法依同法第73條
    將文書付與有辨別事理能力之同居人、受僱人或應送達處所
    之接收郵件人員時，得將文書寄存送達地之地方自治或警察
    機關，並作送達通知書兩份，一份黏貼於應受送達人住居所
    、事務所、營業所或其就業處所門首，另一份交由鄰居轉交
    或置於該送達處所信箱或其他適當位置，以為送達；由郵政
    機關為送達者，得將文書寄存於送達地之郵政機關，行政程
    序法第74條第1 項及第2 項亦分別規定甚明。且依前開規定
    所為之寄存送達，並無準用民事訴訟法或刑事訴訟法關於寄
    存送達自寄存之日起10日生效之規定，是文書合法寄存送達
    後，當自寄存之日起即時生送達效力，且上開規定與憲法第
    16條保障人民訴訟權並無違背，亦經司法院大法官會議釋字
    第667 號解釋在案。
四、經查：
  (一)異議人於99年2 月13日23時45分許，駕駛其所有車牌號碼3N
    －6567號自用小客貨車，行經國道高速公路七堵收費站北上
    第2 車道之電子收費車道，為國道公路警察局第九警察隊七
    堵小隊警員，以異議人有「行駛高速公路，於駛進收費站繳
    費時，未依標誌指示過站繳費（未申裝戶行駛電子收費大車
    道）」之違規事由逕行舉發等情，有內政部警政署國道公路
    警察局公警局交字第ZIP008959 號舉發違反道路交通管理事
    件通知單影本在卷可稽，且為異議人所不爭執，並有異議人
    提出之郵政劃撥儲金存款收據影本（繳納違規單號ZIP00895
    9 ）附卷可憑。而異議人因於上開時、地過站並未繳費，嗣
    經警員於99年7 月14日，以上開自用小客貨車駕駛人有「汽
    車行駛於應繳費之公路不依規定繳費（未申裝戶行駛電子收
    費大車道）（99年2 月13日23時45分過違規地點，經通知補
    繳，繳費期限99年6 月10日止未補繳）」之違規事實，填製
    內政部警政署國道公路警察局公警局交字第ZIP009175 號舉
    發違反道路交通管理事件通知單逕行舉發，且經移送機關依
    道路交通管理處罰條例第9 條前段之規定，於99年8 月12日
    以基監字第裁42-ZIP009175號違反道路交通管理事件裁決書
    ，裁處異議人罰鍰3000元等情，有上開通知單影本及裁決書
    正本在卷可參。
  (二)異議人雖以前詞置辯，惟查，異議人於90年11月27日戶籍即
    遷入「臺北縣瑞芳鎮○○里○○○路員山巷30號2 樓」，迄
    至99年9 月29日本院查詢之日未有變動之情，有個人戶役政
    基本資料在卷足參，且與聲明異議狀上所載住址相符。本院
    函詢結果，本件「補繳通行費及作業處理費通知單」，業經
    交通部臺灣區○道○○○路局委託遠通電收股份有限公司（
    下稱遠通電收公司）交郵政機關郵寄至異議人之上開住所地
    ，掛號號碼00000000000000號，因未會晤本人，亦無受領文
    書之同居人、受雇人或應受送達處所之接受郵件人員，故於
    99年5 月25日寄存於瑞芳郵局招領，並作送達通知書二份，
    一份黏貼於應受送達人門首，另一份置於受送達處所信箱或
    其他適當位置，以寄存送達之方式為送達等情，有高速公路
    委託遠通電收公司辦理電子收費業務送達證書（其上所載送
    達文書為高速公路通行費催繳通知單）、交通部臺灣區○道
    ○○○路局七堵收費站99年9 月23日高七稽字第0990001375
    號函附卷可佐。準此，堪認本件國道高速公路局委託遠通電
    收公司交郵政機關所為之上開送達，合於上揭行政程序法關
    於文書送達之規定，不論異議人實際上有無前往領取該催繳
    通知單，該文書已處於異議人隨時可得領取之狀態，而於合
    法寄存送達當日（99年5 月25日），已生送達之效力。
  (三)上開催繳通知單既已合法送達予異議人，則異議人於上開時
    、地行駛於應繳費之公路未依規定繳費，嗣經通知補繳後，
    亦未遵期補繳之事實，堪予認定。異議人前揭辯解並不足採
    。
五、綜上所述，異議人確有於上揭時、地駕駛車輛行駛於應繳費
    之公路不依規定繳費，且於遠通電收公司依法送達高速公路
    通行費催繳通知單（即「補繳通行費及作業處理費通知單」
    ）後，復未於繳納期限內補繳上開款項，核其所為，已該當
    道路交通管理處罰條例第27條第1 項所定「汽車行駛於應繳
    費之公路，不依規定繳費」之處罰要件。從而，原處分機關
    依道路交通管理處罰條例第27條第1 項及違反道路交通管理
    事件統一裁罰基準表之規定，裁處異議人罰鍰3000元，核無
    違誤。本件異議為無理由，應予駁回。
據上論斷，應依道路交通管理處罰條例第87條第2 項，道路交通
案件處理辦法第19條，裁定如主文。
中    華    民    國    99    年    9     月    30    日
                  交通法庭法  官  張婷妮
以上正本證明與原本無異。
對於本件裁定如有不服，應於送達後5 日內，向本院提出抗告書
狀，敘述抗告之理由，抗告於臺灣高等法院。
中    華    民    國    99    年    9     月    30    日
                          書記官  洪佳如

司法院資訊處製作；財團法人民間司法改革基金會備份。
